【裁判字號】    92,上易,1846
【裁判日期】    920812
【裁判案由】    背信
【裁判全文】
臺灣高等法院刑事判決                       九十二年度上易字第一八四六號
    上  訴  人
    即  被  告  乙○○
右上訴人因背信案件，不服臺灣臺北地方法院九十二年度易字第一九二號，中華民國
九十二年六月六日第一審判決（起訴案號：臺灣臺北地方法院檢察署九十年度偵字第
一一三０八號），提起上訴，本院判決如左：
    主  文
上訴駁回。
    事  實
一、乙○○受僱於台北市○○路○段六十二號匯豐汽車股份有限公司（以下簡稱匯豐
    公司）信義分公司，擔任汽車銷售員職務，負責汽車銷售、收款及代辦保險業務
    。民國八十九年九月二十三日以新臺幣（下同）四十四萬元代理出售汽車一輛予
    甲○○。八十九年十一月七日，在匯豐公司內受甲○○委託，代向保險公司投保
    乙式汽車保險（保險內容包括車體損失險、竊盜損失險及第三人責任險）及強制
    汽車責任險，保險費用實報實銷。詎乙○○意圖為自己不法利益，擅自變動投保
    內容，以五千三百九十三元向富邦產物保險股份有限公司（以下簡稱富邦公司）
    投保竊盜損失險及第三責任險；以二千八百十八元向新安產物保險股份有限公司
    （以下簡稱新安公司）投保強制汽車責任險，並未投保車體損失險，而以二千五
    百元價格向佑鼎科技股份有限公司（以下簡稱佑鼎公司）辦理汽車防盜保全系統
    （產品名稱為終極保鏢），共計支出一萬零七百十一元。乙○○於八十九年十一
    月十日辦理交車手續時，向甲○○稱上開保險及佑鼎公司之終極保鏢產品保證內
    容與乙式汽車保險相同，終極保鏢產品費用為一萬八千三百九十二元，併同竊盜
    損失險、第三責任險及強制汽車責任險，各項費用共計二萬六千六百零三元，向
    甲○○收取二萬六千六百元，從中賺取差價一萬五千八百八十九元，而為違背其
    任務之行為，並使甲○○未能享有保險公司所提供包含車體損失險之乙式汽車保
    險之利益。嗣甲○○接獲佑鼎公司核發之終極保鏢產品保證書，發覺與乙式汽車
    保險內容不符，向匯豐公司申訴，因而查悉上情。
二、案經匯豐公司訴由臺北市政府警察局信義分局報請臺灣臺北地方法院檢察署檢察
    官偵查起訴。
    理  由
一、訊據上訴人即被告乙○○，坦承擔任匯豐公司信義分公司汽車銷售員，並受客戶
    甲○○委託代辦汽車保險事宜，惟矢口否認有背信犯行，辯稱：甲○○並未指明
    要辦理乙式汽車保險，且嫌乙式保險保費太貴，經向甲○○解說佑鼎公司前述產
    品，甲○○考量價格因素，選擇辦理竊盜險、第三責任險、強制汽車責任險及佑
    鼎公司終極保鏢產品；交車確認表上並無我的簽名，不是我製作，內容不實在，
    至收受二萬六千六百元，實際僅支出一萬零十一元，其間差額一萬五千八百八十
    九元，是業務員應抽取之佣金云云。
二、然查：
（一）右揭犯罪事實，業據匯豐公司代理人林啟堂指訴綦詳，核與被害人甲○○於偵
      查及原審法院審理時證述之情節相符（見偵卷第三十三頁背面、第三十四頁、
      第四十一頁背面、第七十五頁背面、第九十二頁及原審卷第三十頁、第三十一
      頁、第三十二頁、第三十四頁），並有人事調查資料表、訂車契約書、統一發
      票、代辦收款單、匯豐汽車客戶交車確實表、新安公司強制汽車責任保險費收
      據、富邦公司汽車保險單、佑鼎公司收款證明單、佑鼎公司產品責任查詢卡、
      收款證明單及終極保鏢汽車防盜保全系統保證書在卷可稽。
（二）被告雖稱：事前已向被害人甲○○詳加解釋乙式汽車保險及佑鼎公司終極保鏢
      產品不同，係被害人選擇投保佑鼎公司產品云云。然此為被害人甲○○堅決否
      認，並明確指稱：交車時僅收到佑鼎公司產品責任卡，交車後一個月才收到終
      極保鏢汽車防盜保全系統保證書，查覺其內容與所欲投保之乙式汽車保險有異
      ；購車時，就跟被告說要保乙式全險及強制責任險，委託被告代為辦理等語（
      見原審卷第三十頁）。再依交車確認表之記載，保險費用欄，除強制險、第三
      責任險、竊盜險、乘客險外，車損險部分係勾選乙式險，費用為一萬八千三百
      九十二元。足徵甲○○確係委請被告代為投保乙式汽車責任險。參以匯豐公司
      委任之代理人林啟堂於偵、審時陳稱：依照公司規定只能向保險公司辦理汽車
      保險，業務員代向保全公司辦理，是業務員個人的事情，公司不知情也不允許
      ；有關空白交車確認表格是放在營業所單位主管或會計處，一般客戶無法取得
      ，交車確認表係交車當天，由業務員拿給客戶確認後，交給營業所主管等語（
      見偵查卷第四十一頁、原審卷第六十三頁、第六十四頁），則本件交車確認表
      應確係交車當時，根據甲○○委任填載，否則如何能完成交車手續；被害人甲
      ○○又如何能取得該確認表？是甲○○委託被告辦理乙式汽車保險，極為灼然
      。被告亦不否認佑鼎公司正式保證書是事後才寄發（見原審卷第六十三頁、第
      六十四頁）。足見被害人甲○○所述被告稱乙式保險內容與其所投保及購得終
      極保鏢產品內容相符，確屬有徵。
（三）被告另辯稱：被害人甲○○所繳交保險費不夠投保乙式汽車保險之保費云云。
      惟一般汽車銷售業務員，為購車客戶代辦保險所收取之費用，僅為預估數額，
      實際保險費用，仍須俟保險公司核發保單，再多退少補。設如被告所預收之款
      項不足，可要求車主補繳差額，豈能擅自未經同意，變更委託投保內容。且其
      於交車確定表上，明確填寫乙式險一萬八千三百九十二元，則被告擅自變更投
      保內容，而為違背任務行為，彰彰甚明。
（四）被害人甲○○原委託被告投保之乙式汽車保險內容，包括車體損失險、竊盜損
      失險及第三人責任險。被告為甲○○投保內容，除竊盜損失險及第三人責任險
      外，將應投保之車體損失險，變更為向佑鼎公司購買終極保鏢產品。終極保鏢
      產品責任，僅限於投保車輛在保證期限內失竊時，提供同型同款之新車，在任
      何情況下均不作現金或其他方式之補償，該產品保證條款第三條第一項及第四
      條規定甚明。其保險範圍即所謂汽車遭竊之丟車賠車情形。而車體損失險，係
      被保險汽車遇有毀損、滅失時，保險公司應全部或一部加以修復，或調換零配
      件或現款賠償（見偵卷第十四頁乙式汽車保險說明）。二者內容顯有差異，攸
      關保險事故發生時之理賠給付，將使被害人甲○○所購汽車車體遇有竊盜以外
      車體毀損滅失時，無法獲得理賠，自足生損害甲○○之利益。
（五）依匯豐公司提出之九十年新車保費速算表記載，甲○○所購買ＶＥＲＹＣＡ車
      系，車價四十四萬元，以被保險人甲○○年齡係介於二十五歲至三十歲之間，
      五十七頁）。而新安公司ＶＥＲＹＣＡ車系速查表，以被保險人甲○○之條件
      ，其乙式保險費為二萬二千二百零八元（見偵查卷第四十五頁）。而被告向甲
      ○○收取佑鼎公司終極保鏢產品為一萬八千三百九十二元，相差不過近四千元
      ，且被告實際僅支付佑鼎公司二千五百元，竟向甲○○浮報高達近一萬六千元
      ，焉有產品二千五百元，佣金一萬五千八百九十二元，遠比產品售價高達八倍
      多之理，其孰能信？其有為自己不法所有之利益，昭然若揭。
（六）至被告提出佑鼎公司之收據所載之金額一萬八千三百九十二元。經傳訊證人佑
      鼎公司助理羅萱繪及業務員謝棟國證稱：係依據客戶申請單記載之金額開立，
      實際上由業務員向客戶收取，並未透過開立收據之人，本件產品公司建議售價
      為一萬八千三百九十二元，實際向被告收取二千五百元等情（見偵卷第六十三
      頁背面至第六十四頁、原審卷第五十八頁）。該收款證明單並無佑鼎公司或其
      負責人印文，僅蓋有經辦人羅萱繪之印文，而羅萱繪並未親自接辦本件交易，
      僅係單純製作該紙證明，該收據不足為被告有利之證明。
（七）綜上所述，被告所辯，屬卸責之詞，不足採信。其罪證明確，犯行洵堪認定，
      應予依法論科
三、核被告所為，係犯刑法第三百四十二條第一項之背信罪。原審基此認定，援引刑
    法第三百四十二條第一項、修正後刑法第四十一條第一項前段、罰金鍰提高標準
    條例第一條前段、第二條等規定，審酌被告之犯罪動機、目的、手段、所生危害
    及犯罪後之態度等一切情狀，量處有期徒刑五月。又說明被告犯罪行為後，刑法
    第四十一條業已修正，於九十年一月十日公布，九十年一月十二日生效，經比較
    新舊法之結果，行為時舊法第四十一條「犯最重本刑為三年以下有期徒刑以下刑
    之罪，而受六月以下有期徒刑或拘役之宣告，因身體、教育、職業或家庭之關係
    ，執行顯有困難，得以一元以上三元以下折算一日，易科罰金」之規定，修正之
    新法，擴大得易科罰金之範圍為所犯最重本刑為五年以下有期徒刑之罪，其餘符
    合與舊法相同之要件時，即得易科罰金，以新法有利於被告，依刑法第二條第一
    項前段之規定，應適用裁判時之刑法第四十一條第一項規定為易科罰金之諭知。
    又以被告前未曾受有期徒刑以上刑之宣告，有本院被告全國前案紀錄表在卷可按
    ，且取得匯豐公司諒解，有和解書可憑，其經此教訓，當能知所警惕，而無再犯
    之虞，因認其宣告之刑，以暫不執行為適當，依刑法第七十四條第一款宣告緩刑
    二年，用啟自新。經核其認事用法，均無不合。被告上訴意旨，仍執前詞，否認
    犯罪，核無理由，上訴應予駁回。
四、據上論斷，應依刑事訴訟法第三百六十八條，判決如主文。
本案經檢察官柯麗鈴到庭執行職務
中     華     民     國      九十二      年      八     月     十二     日
                            臺灣高等法院刑事第五庭
                                審判長法  官  曾  德  水
                                      法  官  楊  貴  雄
                                      法  官  趙  功  恆
右正本證明與原本無異。
不得上訴。
                                      書記官  孫  佩  琳
中     華     民     國      九十二      年      八     月     十二     日
附錄本案論罪科刑法條全文：
刑法第三百四十二條第一項
為他人處理事務，意圖為自己或第三人不法之利益，或損害本人之利益，而為違背其
任務之行為，致生損害於本人之財產或其他利益者，處五年以下有期徒刑、拘役或科
或併科一千元以下罰金。


司法院資訊處製作；財團法人民間司法改革基金會備份。
